臺灣臺北地方法院刑事判決　　　　　　　　　　　　九十三年度簡上字第一二六號
　　上　訴　人
　　即　被　告　甲○○
　　選任辯護人　沈明欣律師
右上訴人即被告因違反證券交易法案件，不服本院簡易庭九十二年度簡字第四四二九
號，中華民國九十三年三月四日第一審判決（聲請簡易判決處刑案號：台灣台北地方
法院檢察署九十二年度偵字第一五二五號）提起上訴，本院判決如左：
    主  文
上訴駁回。
    事  實
一、甲○○為中晚報業股份有限公司（下稱中晚報業公司）負責人，其與中晚報業公
    司副社長兼展業處執行總經理程福星（業經本院台北簡易庭以九十二年度簡字第
    四四二九號判決有罪確定）及副總編輯乙○○（業經台灣高等法院以九十一年度
    上易字第一七六四號判決有罪確定）基於共同犯意之聯絡，明知經營證券投資顧
    問事業，應經主管機關即財政部證券暨期貨管理委員會（下稱證期會）核准，未
    經核准即不得從事證券投資顧問業務，竟未獲核准，於民國八十八年十一月十一
    日，在台北市○○○路八十二號三樓，由程福星與中晚報業公司甲○○簽訂「中
    國晚報台灣華爾街股票快訊業務經營合約書」，約定中晚報業公司授權程福星、
    乙○○以「中國晚報台灣華爾街股票專業快訊」之名義於中國晚報上刊登廣告，
    非法招收上開股票專業快訊訂戶會員，由加入之會員將每月會費新台幣（下同）
    五千元不等之會費匯入中晚報業公司之帳號00000000號郵局郵政劃撥儲
    金帳戶內，所得收入二成歸中晚報業公司，餘歸乙○○、程福星。乙○○並任中
    國晚報證券組副總編輯，負責提供並撰寫證券投資分析意見或建議，刊載於「中
    國晚報台灣華爾街股票專業快訊」上，再由不知情之中晚報業公司職員將該快訊
    以夾報或傳真之方式傳送會員，而共同經營證券投資顧問事業。
二、案經內政部警政署刑事警察局移送台灣台北地方法院檢察署檢察官偵查起訴。
    理  由
一、訊之上訴人即被告甲○○否認有公訴意旨所指之行為，辯稱：實際從事證券投資
    顧問之行為者係乙○○，並非伊與程福星，而伊與程福星所簽訂業務經營合約書
    ，乙○○擔任見證人，並未授權乙○○得以「中國時報台灣華爾街股票專業快訊
    」名義在中國晚報刊登廣告，另乙○○僅是替中國晚報撰寫證券投資分析意見，
    而由中國晚報支付稿費，乙○○並非證券組副總編輯，乙○○對外宣稱為副總編
    輯，乃其對外招攬客戶之個人行為，與中國晚報無關，另中國晚報之郵局帳戶內
    所匯入皆係小額費用，顯為一般訂報費用或廣告費用，而非訂閱「台灣華爾街股
    票專業快訊」客戶所繳納之入會費等語。經查：被告所經營之中晚報業公司未經
    證期會核准經營證券投資顧問事業，是其依法即不得從事證券投資顧問業務，而
    乙○○與中晚報業公司合作，以「中國晚報台灣華爾街股票專業快訊」名義對外
    招收會員，由會員將會費匯入中晚報業公司之帳號00000000號郵局郵撥
    帳戶內，所得收入二成歸中晚報業公司，餘歸共犯乙○○、程福星，被告乙○○
    並擔任中國晚報證券組副總編輯，負責在「中國晚報台灣華爾街股票專業快訊」
    上提供證券投資分析意見或建議，再將該則快訊以夾報或傳真之方式傳送會員等
    事實，有郵政儲金匯業局劃撥處回函所附中晚報業股份有限公司帳號00000
    000號郵政劃撥儲金帳戶對帳單（調查局卷第八十二頁）、共犯乙○○擔任中
    國晚報證券組副總編輯之名片（乙○○化名金鏞，調查局卷第三十八頁）、以及
    中國晚報所刊登之中國晚報台灣華爾街股票快訊之招收會員廣告（證物袋內中國
    晚報參見，且該中國晚報亦同時標明為『台灣華爾街』、『台灣華爾街股市專業
    報』等字樣）在卷可稽；再者，被告與共犯程福興（共犯乙○○擔任見證人）於
    八十八年十一月十一日所簽訂之「中國晚報台灣華爾街股票專業快訊」業務經營
    合約書（本院九十一年度易字第二五七號卷第八十三頁）中約定：「壹、甲方同
    意授權乙方得以『中國晚報台灣華爾街股票專業快訊』之名對外辦理下列各項業
    務：一、廣告招攬。二、傳真日刊、周刊及訂戶招攬。」、「肆、雙方同意報紙
    訂戶及傳真日刊訂戶種類及收費標準如下：一、報紙訂戶一個月900元，一年100
    00元。二、傳真日刊訂戶一個月5000元，三個月12000元，六個月20000元，一年
    30000 元。三、初期為有效推動業務，訂戶滿三個月贈碩英公司『神乎其機』一
    台（成本4000元）。」、「伍、雙方同意報紙訂戶之收入均應匯入『中晚報業股
    份有限公司』之00000000郵撥帳號，每月五日及二十日結帳，收入部分扣除『神
    乎其機』之陳本後，雙方同意提撥二成為甲方報酬，另八成撥入乙方指定之展業
    人員帳號」等語，足見被告所辯前語，顯非屬實，並不足採；次查：依證券交易
    法第十八條第一項之規定：「經營證券投資顧問事業應經主管機關之核准」，又
    依證券投資顧問事業管理規則第二條規定證券投資顧問事業係指「收取報酬提供
    證券顧問服務之事業」，可見如有招收會員，收取報酬，經常性提供證券投資顧
    問服務，即構成經營證券投資顧問事業。且所謂「報酬」，並不以顧問費或諮詢
    費為限，雖係以其他名義方式收取（如資訊傳輸費用等），如與提供證券顧問服
    務具有對價關係，仍屬收取報酬之範圍，即實質上仍涉及從事證券投資顧問業務
    ，是被告以「中國晚報台灣華爾街股票專業快訊」招收會員收取會費，並傳送股
    市投資資訊，顯屬從事證券投資顧問事業甚明；綜上所述，本件事證已臻明確，
    被告犯行堪予認定。
二、核被告所為，係違反證券交易法第十八條第一項經營證券投資顧問事業，應經主
    管機關核准之規定，應依同法第一百七十五條處斷。又被告行為後，證券交易法
    第一百七十五條分別於八十九年七月十九日、九十一年二月六日修正施行，將原
    條文法定刑中之罰金刑額度自銀元十五萬元提高為新台幣一百八十萬元，經比較
    新舊條文，自以八十九年七月十九日修正前之舊法對被告較為有利，依刑法第二
    條第一項但書，應適用最有利於被告之八十九年七月十九日修正前條文處斷。被
    告與乙○○、程福星間，有犯意聯絡及行為分擔，應論以共同正犯。被告等利用
    不知情之中晚報業公司遂行其犯行，為間接正犯。原審基於以上之認定，引據八
    十九年七月十九日修正前證券交易法第一百七十五條，刑法第十一條前段、第二
    條第一項、第二十八條、第五十六條、修正後第四十一條第一項，罰金罰鍰提高
    標準條例第二條，並審酌被告犯罪動機、手段、犯後態度等一切情狀，量處拘役
    四十日，如易科罰金，以三百元折算一日。另被告行為後，刑法第四十一條業於
    九十年一月十日修正公布，於同月十二日生效施行，修正後該條第一項規定「犯
    最重本刑為五年以下有期徒刑之罪，而受六月以下有期徒刑或拘役之宣告，因身
    體、教育、職業或家庭之關係或其他正當事由，執行顯有困難者，得以一元以上
    三元以下折算一日，易科罰金。但確因不執行所宣告之刑，難收矯正之效或難以
    維持法秩序者，不在此限」並改列為第一項，雖修正後條文增訂「但確因不執行
    所宣告之刑，或難以維持法秩序者，不在此限」之規定，然應否准許易科罰金，
    依刑事訴訟法第四百五十七條之規定，係檢察官指揮執行時裁量事項，非法院裁
    判時所得審究，自難執此謂對被告更為不利，自應依刑法第二條第一項前段，適
    用裁判時即修正後之新法，併諭知易科罰金之折算標準，附此敘明。
三、綜上，原審之認事用法，俱無違誤之處，並僅從輕判處被告拘役四十日，且諭知
    易科罰金之折算標準，量刑已屬從輕裁判。被告猶上訴指摘原判決不當，為無理
    由，應予駁回。
據上論斷，應依刑事訴訟法第四百五十五條之一第一項、第三項、第三百六十八條，
判決如主文。
本案經檢察官楊智綸到庭執行職務。
中　　　華　　　民　　　國　　九十三　　年　　　九　　　月　　　三　　　日
                                    台灣台北地方法院刑事第二庭
                                        審判長  法  官  吳孟良
                                                法  官  傅中樂
                                                法  官  蘇嘉豐
右正本證明與原本無異。
不得上訴。
                                                書記官  蘇靜紅
中　　　華　　　民　　　國　　九十三　　年　　　九　　　月　　　三　　　日
附錄本案論罪科刑所適用法條全文：
八十九年七月十九日修正前證券交易法第一百七十五條：
違反第十八條第一項、第二十二條、第四十三條第一項、第四十三條之一第二項、第
四十四條第一項至第三項、第六十條第一項、第六十二條第一項、第九十三條、第九
十六條至第九十八條、第一百十六條、第一百二十條、第一百五十七條之一第一項或
第一百六十條之規定者，處二年以下有期徒刑、拘役或科或併科十五萬元以下罰金
